臺灣桃園地方法院交通事件裁定　　 　　94年度交聲字第306號
原處分機關　交通部公路總局新竹區監理所中壢監理站
異　議　人
即受處分人　梅琳汽車貨
　　　　　　運有限公司
法定代理人　黃日琳
訴訟代理人　黃招斌
　　　　　　　　　　　　　號
上列異議人即受處分人因違反道路交通管理處罰條例案件，對於
交通部公路總局新竹區監理所中壢監理站民國九十四年五月三十
一日壢監裁字第裁五三－ＤＡ0000000號違反道路交通管
理事件裁決書所為之處分（原舉發通知單案號：桃園縣政府警察
局桃警局交字第ＤＡ0000000號）聲明異議，本院裁決如
下：
    主  文
異議駁回。
    理  由
一、聲明異議意旨略以：本件交通部公路總局新竹區監理所中壢
    監理站九十四年五月三十一日壢監裁字第裁五三－ＤＡ00
    00000號違反道路交通管理事件裁決書所為之處分與事
    實不符，本件違規之ＭＵ－五八八號車屬曳引車，本身無車
    廂，斷不會有如裁決書所載情事發生，又異該曳引車所附掛
    之半拖車均經監理站檢驗合格，數據與原舉發單位所指之違
    規事實不符，爰具狀聲明異議等語。
二、按交通法庭認聲明異議不合法律上之程式或其異議權已經喪
    失者，應以裁定駁回之，但其不合法律上之程式可補正者，
    應先定期命為補正，逾期不補正者，即予駁回。道路交通案
    件處理辦法第十八條定有明文。
三、異議人即受處分人梅琳汽車貨運有限公司（下稱梅琳公司）
    所有之ＭＵ－五八八號營業曳引車，附掛天新交通有限公司
    （下稱天新公司）七Ｐ－八二號半拖車，於民國九十四年四
    月六日十時二十分許，行經新屋鄉○○○路○段十二公里處
    ，經桃園縣政府警察局交通隊以「車斗規格不符合規定」為
    由，依道路交通管理處罰條例第二十九條之一第一項當場掣
    單舉發，嗣受處分人於九十四年四月十四日向原處分機關提
    出申訴，原處分機關函請原舉發單位調查結果，仍認受處分
    人有上述違規行為（桃園縣政府警察局九十四年五月十九日
    桃警交字第０九四００四四二一七號函），原處分機關遂於
    九十四年五月三十一日依道路交通管理處罰條例第二十九條
    之一第一項之規定，裁處罰鍰新台幣四萬元整。
四、訊據異議人之代理人黃招斌固不否認異議人梅琳公司所有之
    ＭＵ－五八八號營業曳引車，附掛天新交通有限公司七Ｐ－
    八二號半拖車，於民國九十四年四月六日十時二十分許，行
    經新屋鄉○○○路○段十二公里處，惟堅詞否認有前述違規
    犯行，辯稱（略以）：「是七Ｐ－八二號半拖車違法，非異
    議人之曳引車違法」、「舉發通知單上舉發車號七Ｐ－八二
    、車主天新交通有限公司都有記載，為何裁決書裁罰梅琳公
    司，這與梅琳公司無關，且七Ｐ－八二號車斗長本來就是七
    七五公分，至於高度是六十公分，即便外框是六十九公分，
    我們不知到警察如何連出七十八公分」等語（參見本院九十
    四年八月三日訊問筆錄）。本院依職權傳喚證人即中壢監理
    站承辦人員梁仲秀到庭證稱（略以）：「所謂車斗不符合規
    定所指是指半拖車必須有固定的長寬，並非指曳引車，因為
    半拖車買進後，監理站有記載管制原先的長寬高度，如果事
    後業者違法增加，擅自變更就要舉發，本案違規者是半拖車
    ，非曳引車，受處分人應為天新交通公司，但舉發通知單都
    是這樣記載，裁決書處罰對象是車斗所有人，所有人如能證
    明是駕駛人的錯，我們就改罰駕駛人等語。證人梁仲秀因而
    承認裁決書對象記載梅琳公司，是不合法的處分（均參見本
    院九十四年八月三日訊問筆錄）。是依證人所述，本件違規
    處罰對象應為七Ｐ－八二號營業半拖車之所有人「天新公司
    」，而非曳引車所有人「梅琳公司」。又本件據以處罰之條
    文為道路交通管理處罰條例第二十九條之一第一項（裝載砂
    石、土方未依規定使用專用車輛或其專用車廂未合於規定或
    變更車廂者，處汽車所有人新臺幣四萬元以上八萬元以下罰
    鍰，並當場禁止通行）之規定。觀該條項規定，於本件所舉
    發之違規事實「裝載砂石、土方其專用車廂未合於規定者」
    ，應係以處罰半拖車車輛所有人為原則，如係可歸責於駕駛
    人之情事，則應依道路交通管理處罰條例第八十五條透過舉
    證轉換改以處罰駕駛人。是異議人所辯應堪採信，原處分機
    關未予詳查，遽以對曳引車所有人即梅琳公司裁決如前所述
    之處罰，即難認為允當，是本件異議人之聲明異議為有理由
    ，本院本應撤銷原處分，改諭知異議人即受處分人不罰。惟
    查原處分機關經前述本院調查證據程序後，自認原處分有瑕
    疵，於九十四年八月十二日函文本院稱（略以）：經查舉發
    當時ＭＵ－五八八號營業曳引車所附掛之七Ｐ－八二號營業
    半拖車車主為「天新交通有限公司」，而「車斗規格不符規
    定」即應針對半拖車車主即「天新交通有限公司」舉發及處
    分，本案既有前述明顯瑕疵，本站同意撤銷壢監裁字第裁五
    三－ＤＡ0000000號裁決書所為之處分。該函副本並
    予異議人梅琳公司收受。此有交通部公路總局新竹區監理所
    中壢監理站九十四年八月一日竹監壢字第０九四００一七六
    四五號函文一件附卷可稽。是本件原處分機關已將對異議人
    梅琳公司所為之裁罰處分依職權撤銷處分，符合行政程序法
    得依職權撤銷違法行政處分之規定。本件聲明異議之行政處
    分客體即不存在，雖異議人梅琳公司仍具狀表明不願撤回本
    件聲明異議，有梅琳汽車貨運有限公司函文一件附卷可參。
    惟既無行政處分存在，解釋上即無受處分人，本院亦無從將
    已不存在之行政處分撤銷。從而異議人所執前詞聲明異議，
    應屬不合法律上程式，且無從補正，自應將其異議駁回。
據上論斷，應依道路交通案件處理辦法第十八條前段裁定如主文
。
中    華    民    國    94    年    11    月    30    日
                          臺灣桃園地方法院交通法庭
                              法  官  錢  建  榮
以上正本證明與原本無異。
如不服本裁定，應於裁定送達後5 日內向本院提出抗告狀。
　　　　　　　　　　　　　　　書記官　劉  寶  霞
中　　華　　民　　國　　94　　年　　11　　月　　30　　日
